【裁判字號】    97,易,4106
【裁判日期】    971231
【裁判案由】    詐欺
【裁判全文】
臺灣臺中地方法院刑事判決              97年度易字第4106號
公  訴  人  臺灣臺中地方法院檢察署檢察官
被      告  甲○○
上列被告因詐欺案件，經檢察官提起公訴（97年度偵字第19088
號），本院判決如下：
    主    文
甲○○幫助共同意圖為自己不法之所有，以詐術使人將本人之物
交付，處有期徒刑肆月，如易科罰金，以新臺幣壹仟元折算壹日
。
    犯 罪 事 實
一、甲○○其依一般社會生活之通常經驗，應可知悉一般人均可
    自行申請金融帳戶使用，如非意圖供犯罪使用，無收取他人
    金融帳戶之必要，並可預見提供金融帳戶供人使用，可能幫
    助他人作為詐欺被害人匯款之用，藉以遂行詐欺犯行，並逃
    避檢警人員之追緝，竟仍基於幫助他人詐欺取財之不確定犯
    意於民國97年5月6日，在新竹市火車站，將其向台新國際商
    業銀行北臺中分行（下稱台新銀行臺中分行）申辦帳號第00
    000000000000000號帳戶之金融卡、密碼，交付予真實姓名
    年籍不詳之石姓成年男子使用。嗣該石姓男子即與詐欺集團
    成員，共同基於意圖為自己不法所有之犯意聯絡，自97年5
    月8日19時2分許，撥打電話向乙○○詐稱其因購物手續中誤
    設扣款，須依中國信託電話指示，至提款機操作轉帳匯款，
    致乙○○因而陷於錯誤，於97年5月8日19時45分許，以自動
    櫃員機轉帳匯款方式，陸續轉帳匯入新臺幣3萬元、3萬元、
    3萬元、1萬元、3萬元、3萬元、3萬元、1萬元等共計20萬元
    至甲○○上開台新銀行臺中分行帳戶內。嗣經乙○○發覺受
    騙，報警處理，始悉上情。
二、案經新竹市警察局第二分局報告臺灣臺中地方法院檢察署檢
    察官偵查起訴。
    理    由
一、證據能力部分：
    按被告以外之人（包括證人、鑑定人、告訴人、被害人及共
    同被告等）於審判外之陳述雖不符刑事訴訟法第159條之1至
    之4等4條之規定，而經當事人於審判程式同意作為證據，法
    院審酌該言詞陳述或書面陳述作成時之情況，認為適當者，
    亦得為證據；當事人、代理人或辯護人於法院調查證據時，
    知有刑事訴訟法第159條第1項不得為證據之情形，而未於言
    詞辯論終結前聲明異議者，視為有前項之同意，同法第159
    條之5定有明文。立法意旨在於傳聞證據未經當事人之反對
    詰問予以核實，原則上先予排除。惟若當事人已放棄反對詰
    問權，於審判程式中表明同意該等傳聞證據可作為證據；或
    於言詞辯論終結前未聲明異議，基於尊重當事人對傳聞證據
    之處分權，及證據資料愈豐富，愈有助於真實發見之理念，
    且強化言詞辯論主義，使訴訟程式得以順暢進行，上開傳聞
    證據亦均具有證據能力。查本件證人乙○○於警詢時之陳述
    、台新國際商業銀行97年9月5日台新作文字第9712664號函
    及檢附帳號00000000000000號帳戶資金往來明細、台新銀行
    臺中分行帳號00000000000000號帳戶開戶基本資料及交易明
    細、受理刑事案件報案三聯單、受理帳騙詐戶通報警示簡便
    格式表、內政部警政署反詐騙諮詢專線紀錄表、受理各類案
    件紀錄表、金融機構聯防機制通報單、自動櫃員機交易明細
    ，均屬被告以外之人於審判外之言詞或書面陳述，屬傳聞證
    據，經公訴人、被告不爭執其證據能力，復審酌前開證據之
    取得，無違法或不當之情形，且與認定本案事實具有關聯性
    ，本院認為適當，自有證據能力。
二、訊據被告甲○○固不否認有將其所有上開台新銀行臺中分行
    帳戶金融卡連同密碼交付予石姓之成年男子，惟否認有何幫
    助詐欺犯行，並辯稱：伊是看報紙應徵馬夫，因其工作內容
    為載小姐並收現金，對方要伊將現金存入伊所有之帳戶，老
    闆再以伊之金融卡提領，所以才將金融卡及密碼交付予該石
    姓男子，伊不知要拿去詐騙，並沒有幫助詐欺取財云云。經
    查：
(一)、上揭犯罪事實，業據被害人乙○○於警詢中之指述明確，復
    有、台新國際商業銀行97年9月5日台新作文字第9712664號
    函及檢附帳號00000000000000號帳戶資金往來明細、台新銀
    行臺中分行帳號00000000000000號帳戶開戶基本資料及交易
    明細、受理刑事案件報案三聯單、受理帳騙詐戶通報警示簡
    便格式表、內政部警政署反詐騙諮詢專線紀錄表、受理各類
    案件紀錄表、金融機構聯防機制通報單、自動櫃員機交易明
    細在卷可憑。則被告前開台新銀行臺中分行之帳戶，確為詐
    欺集團成員作為實施本案詐欺取財犯行之用一節，足堪認定
    。
(二)、按刑法上之故意，分為直接故意（確定故意）與間接故意（
    不確定故意）。行為人對於構成犯罪之事實，明知並有意使
    其發生者，為直接故意；行為人對於構成犯罪之事實，預見
    其發生而其發生並不違背其本意者，為間接故意。又幫助犯
    之成立，以行為人主觀上認識被幫助者正欲從事犯罪或係正
    在從事犯罪，且該犯罪有既遂之可能，而其行為足以幫助他
    人實現構成要件者，即具有幫助故意，並不以行為人確知被
    幫助者係犯何罪名為必要。而按金融機構之帳戶為個人理財
    之工具，為便利大眾使用此一理財工具，以資活絡資金供需
    ，對於申請開設金融帳戶並無設有任何特殊之限制，一般民
    眾皆能自由申請開戶，並得同時在不同金融機構申請多數存
    款帳戶使用，乃眾所周知之事實，依一般人之社會生活經驗
    ，倘係經由合法管道之收入或支出，其於金融帳戶之存放及
    提領，本可自行向金融行庫開立帳戶後使用，殊無大費周章
    使用他人帳戶之必要，況且近來詐騙案件層出不窮，詐騙集
    團多利用人頭帳戶做為出入帳戶，不僅廣為媒體所披載，亦
    經政府一再宣導提醒注意，尤以現今各地金融機構所設自動
    提款機莫不設定轉帳之警示畫面，或張貼警示標語，促請使
    用大眾注意，衡諸目前社會以電視、報紙甚至網路等管道流
    通資訊之普及程度，以及使用自動提款機從事提款、轉帳交
    易之頻繁，苟見有陌生人不思以自己名義申請開立帳戶，反
    而向不特定人蒐集或收購他人之金融機構帳戶使用，自屬可
    疑。而現今犯罪集團或不法份子為掩飾其不法獲利行徑，避
    免執法人員之追究處罰，經常誘使一般民眾提供金融機構帳
    戶存摺等資料，渠等再以此帳戶供作對外詐騙或其他各種財
    產犯罪之不法用途使用等情，亦為一般合理之人知之甚是。
(三)、被告雖否認有何幫助詐欺犯行，並以前詞置辯。惟查，被告
    於行為時業已為35歲之成年人，並非年幼無知或與社會隔絕
    而無常識之人，依其智識能力與社會生活經驗，對於現今犯
    罪集團經常誘使一般民眾提供金融機構帳戶存摺等資料，做
    為詐騙等犯罪之不法用途使用一節應有所悉。被告雖辯稱伊
    是應徵馬夫工作，才交付金融卡及密碼，並提出當時應徵之
    報紙廣告及其與應徵者之通聯紀錄為憑。然該報紙應徵廣告
    及通聯紀錄，僅足證明被告係以上開廣告刊登之電話與對方
    聯繫之事實，惟被告於本院自承，其於應徵本件工作前，亦
    有其他工作經驗等語，則對於公司要求金融卡做為存入現金
    使用一節之可信性，應有所疑，蓋既以目前金融機構對於設
    立帳戶並無任何限制，縱使因工作內容有收取現金之情形，
    公司大可提供自己或公司可信賴之人之帳戶讓被告存入後再
    提領，並無被告提供金融卡使用之必要，且被告於本院準備
    程序中亦坦認，伊當初拿提款卡給他的時候有點怕怕的，覺
    得怪怪的等語（見本院卷第15頁），則對其帳戶將有可能被
    利用作為實行財產犯罪之工具乙事，應有所預見甚明。準此
    ，被告提供上開帳戶之存摺、提款卡及密碼予年籍、真實姓
    名不詳之石姓男子所屬之詐欺集團，用以實施詐欺犯行，確
    可預見，且其對於該人利用其帳戶向人詐取財物，並無違背
    其本意，是被告主觀上應具有幫助他人詐取財物之不確定故
    意，而其提供金融帳戶之行為，亦屬刑法詐欺罪構成要件以
    外之行為，其幫助詐欺犯行，應可認定。
(四)、綜上所述，本件事證明確，被告幫助詐欺取財之犯行，洵堪
    認定，應依法論科。
三、又向被告收取上開台新銀行臺中分行帳戶之金融卡及密碼之
    石姓男子與詐欺成年成員，利用上開帳戶詐騙被害人財物，
    有犯意聯絡及行為分擔，成立共同正犯。核被告所為，係犯
    刑法第30條第1項、刑法第339條第1項之幫助共同詐欺取財
    罪。又其行為僅止於幫助，爰依刑法第30條第第2項之規定
    ，按正犯之刑減輕之。又按刑法第339條第1項詐欺罪之成立
    ，以意圖為自己或第三人不法所有，以詐術使人將本人或第
    三人之物交付為要件。詐欺集團以被告提供之上開帳戶做為
    被害人乙○○交付並匯入款項之工具，被害人乙○○因受騙
    將20萬元匯入被告上開帳戶後，即屬已交付，至事後詐欺集
    團未全數提領，尚存餘額7萬3521元，亦屬其事後處分贓款
    之問題，尚不另構成因而取得不法利益罪責，起訴書所載被
    告使詐欺集團成員在取得在台新銀行臺中分行取得存款債權
    之不法利益等語，容有誤會，此部分亦業據公訴人於本院準
    備程序更正起訴法條，併此說明。爰審酌被告提供上揭銀行
    帳戶供詐欺集團成員使用，助長詐欺集團財產犯罪之風氣，
    致本件被害人受騙而匯款，實為當今社會層出不窮之詐財事
    件所以發生之根源，造成社會互信受損，擾亂金融交易往來
    秩序，影響層面甚大，且亦因被告提供帳戶之行為，使執法
    人員難以追查該詐騙集團之真實身分，實屬不該，應予相當
    之非難，並酌量被告之智識程度、犯罪動機、目的、手段、
    及犯罪對於被害人所生之危害等一切情狀，量處如主文所示
    之刑，並諭知易科罰金之折算標準，以示懲儆。
四、據上論斷，應依刑事訴訟法第299條第1項前段，刑法第30條
    第1項前段、第2項、第339條第1項、第41條第1項前段，刑
    法施行法第1條之1第1項、第2項前段，判決如主文。
本案經檢察官丙○○到庭執行職務。
中    華    民    國    97    年    12    月    31   日
            刑事第十四庭  審判長法  官  陳  葳
                                法  官  林世民
                                法  官  李慧瑜
以上正本證明與原本無異。
如不服本判決應於收受判決後10日內向本院提出上訴書狀，並應
敘述具體理由；其未敘述上訴理由者，應於上訴期間屆滿後20日
內向本院補提理由書（均須按他造當事人之人數附繕本）「切勿
逕送上級法院」。
                                書記官  陳青瑜
中    華    民    國    97    年    12    月    31   日
附錄論罪科刑法條
中華民國刑法第339條第1項
意圖為自己或第三人不法之所有，以詐術使人將本人或第三人之
物交付者，處5年以下有期徒刑、拘役或科或併科1千元以下罰金
。


司法院資訊處製作；財團法人民間司法改革基金會備份。
